【裁判字號】    98,訴,416
【裁判日期】    980424
【裁判案由】    全民健康保險
【裁判全文】
臺北高等行政法院裁定
                                     98年度訴字第00416號
原      告  臺北縣政府
代  表  人  甲○○（縣長）
訴訟代理人  李承志律師
被      告  中央健康保險局
代  表  人  乙○○總經理）住.
訴訟代理人  丙○○
            蔡順雄律師
            曹詩羽律師
上列當事人間全民健康保險事件，原告不服行政院衛生署中華民
國97年12月29日衛署訴字第0970046494號訴願決定，提起行政訴
訟，本院裁定如下：
    主  文
原告之訴駁回。
訴訟費用由原告負擔。
    理  由
一、按「人民因中央或地方機關之違法行政處分，認為損害其權
    利或法律上之利益，經依訴願法提起訴願而不服其決定，或
    提起訴願逾三個月不為決定，或延長訴願決定期間逾二個月
    不為決定者，得向高等行政法院提起撤銷訴訟。」、「原告
    之訴，有左列各款情形之一者，行政法院應以裁定駁回之。
    但其情形可以補正者，審判長應定期間先命補正：…十、起
    訴不合程式或不備其他要件者。」為行政訴訟法第4 條第1
    項及第107 條第1 項第10款所明定。據此，提起撤銷訴訟，
    應以未確定之行政處分為對象，苟當事人對於已確定之行政
    處分提起行政訴訟，即屬不備起訴要件，又不能補正，行政
    法院應以裁定駁回之。
二、次按「訴願之提起，應自行政處分達到或公告期滿之次日起
    三十日內為之。」訴願法第14條第1 項定有明文，是行政處
    分之相對人未於法定救濟期間提起訴願，行政處分即告確定
    。又「訴願之提起，以原行政處分機關或受理訴願機關收受
    訴願書之日期為準。」、「訴願人應繕具訴願書經由原行政
    處分機關向訴願管轄機關提起訴願。」、「訴願人不在受理
    訴願機關所在地住居者，計算法定期間，應扣除其在途期間
    。」訴願法第14條第3 項、第58條第1 項、第16條第1 項前
    段分別定有明文。
三、經查，本件原告經被告依全民健康保險法施行細則第44條之
    1 規定，以民國（下同）97年8 月14日健保財字第09700011
    27-C號函（下稱被告97年8 月14日函）檢送中央健康保險局
    政府負擔全民健康保險保險費計算表（下稱保險費計算表）
    及撥款單，請原告撥付97年9 月應負擔全民健康保險第1 類
    第2 目（公民營事業機構之受雇者）、第3 目（有一定雇主
    之受雇者）保險對象之保險費補助款，金額合計新臺幣1 億
    266 萬1,389 元。前揭函文暨保險費計算表、撥款單已於97
    年8 月15日送達原告受領，保險費計算表「注意事項」欄(三)
    業明載：「各級政府對本單之核定如有不服時，應於收到本
    單次日起三十日內，繕具訴願書二份經由本局轉陳行政院衛
    生署（地址：台北市○○○路一○○號）提起訴願。」，並
    無教示錯誤情事各節，有送達證書、保險費計算表附本院卷
    第51頁、第50頁背面可稽；而原告及被告（原處分機關）分
    別設址於臺北縣及臺北市，是原告提起本件訴願之法定期間
    應自97年8 月16日起算30日，再依訴願法第16條第1 項前段
    及訴願扣除在途期間辦法第2 條規定扣除在途期間2 日，於
    97年9 月16日（星期二）屆滿，惟原告遲至97年9 月17日始
    以97年9 月17日北府勞組字第0970616853號函（附訴願可閱
    卷第18頁參照）向被告聲明不服，已逾法定30日不變期間，
    從而，本件原告提起訴願時，原處分因原告未於97年9 月16
    日前聲明不服而告確定，從而，訴願機關以其訴願逾期程序
    不合為由，不予受理，於法並無違誤。又本件原告係對已確
    定之原處分提起撤銷訴訟，揆諸首揭說明，自屬起訴不備要
    件，應予駁回。
四、又被告以97年8 月14日函核定原告當月份應負擔之全民健康
    保險法第1 類第2 目（公民營事業機構之受雇者）、第3 目
    （有一定雇主之受雇者）保險對象之保險費補助款金額並促
    請原告依限繳納，而該函主旨僅就原告97年9 月份應負擔之
    全民健康保險法第1 類第2 、3 目保險對象之保險費補助款
    總金額予以揭示，至於前開類目應繳納金額及其計算基礎，
    則於函附之保險費計算表區分第1 類第2 目、第3 目予以詳
    載，無保險費計算表則系爭處分事實及內容即無從確知及特
    定，是該保險費計算表顯為行政處分之一部，不得割裂視之
    。從而，被告在屬行政處分一部之保險費計算表上為行政救
    濟之教示，已足使原告知悉不服該處分之救濟方法、期間及
    其受理機關，自生告知救濟期間之效力。原告就此主張被告
    97年8 月14日函並無任何救濟教示之記載，而該函所附保險
    費計算表並非行政處分，其所載教濟教示不構成行政處分之
    內容，且無法令人注意，自不生教示記載之效力，本件訴願
    依行政程序法第98條第3 項規定，並未逾期云云，顯有誤會
    ，併此敘明。
五、據上論結，本件原告之訴為不合法，爰依行政訴訟法第107
    條第1 項第10款、第104 條、民事訴訟法第95條、第78條之
    規定，裁定如主文。
中    華    民    國    98    年    4     月    24    日
                臺北高等行政法院第五庭
                                審判長法  官  王碧芳
                                      法  官  程怡怡
                                      法  官  周玫芳
上為正本係照原本作成。
如不服本裁定，應於送達後10日內向本院提出抗告狀（須按他造
人數附繕本）。
中    華    民    國    98    年    4     月    24    日
                                      書記官  何閣梅


司法院資訊處製作；財團法人民間司法改革基金會備份。
